臺灣高雄地方法院刑事附帶民事訴訟判決
　　　　　　　　　　　　　　　　 110年度智簡附民字第21號
原　　　告　德商阿迪達斯公司(adidas AG)

法定代理人　黃淑芬
原　　　告　法商克麗絲汀迪奧高巧股份有限公司
　　　　　　（Christian Dior Couture）

法定代理人　Laurent Marcadier
共　　　同
訴訟代理人　謝尚修律師
複　代理人　陳引奕
被　　　告　王耀賢


上列被告因110年度智簡字第37號違反商標法案件，經原告提起
附帶民事訴訟，請求損害賠償，本院於民國110年10月4日言詞辯
論終結，判決如下︰
    主  文
被告應給付原告德商阿迪達斯公司新臺幣壹萬伍仟元，及自民國
一一○年七月二十九日起至清償日止，按週年利率百分之五計算
之利息。
被告應給付原告法商克麗絲汀迪奧高巧股份有限公司新臺幣參仟
元，及自民國一一○年七月二十九日起至清償日止，按週年利率
百分之五計算之利息。
原告其餘之訴均駁回。
本判決第一項、第二項得假執行。但被告以新臺幣壹萬伍仟元為
原告德商阿迪達斯公司預供擔保、以新臺幣參仟元為原告法商克
麗絲汀迪奧高巧股份有限公司預供擔保，得免為假執行。
原告其餘假執行之聲請均駁回。
    事實及理由
壹、程序方面：
一、本件為涉外民商事事件：本件原告2人分別為依德國及法國
    法律設立之外國法人，被告則為我國人民，故本件為涉外民
    事事件。
二、國際民事裁判管轄權：民事事件涉及外國人或外國地者，為
    涉外民事事件，內國法院應先確定有國際管轄權，始得受理
    ，次依內國法之規定或概念，就爭執之法律關係予以定性後
    ，決定應適用之法律（即準據法）。法院受理涉外民商事事
    件審核有無國際裁判管轄權時，應先以法律明文之規定為據
    （如家事事件法第53條），如法律未有規範，則得於性質相
    符且不抵觸國際民事訴訟程序基於當事人間之實質公平、審
    判之適正、程序之迅速經濟等程序保障概念，於各國間公平
    分配管轄權之法理前提下，類推適用內國民事訴訟法關於土
    地管轄之規定。另我國民事訴訟法規定以被告之住所地及私
    法人之主事務所或主營業所所在地法院有管轄權，係「以原
    就被」此一普世程序法原則之體現；而以侵權行為地法院有
    管轄權，則係著眼於調查證據之便利性與侵權行為地之公益
    維護，核均與前揭國際民事訴訟程序之法理相符，自得類推
    適用民事訴訟法前揭規定。經查，原告2人主張被告在我國
    境內侵害其在我國取得之商標權，依商標法及侵權行為之法
    律關係請求損害賠償，以被告住所及侵權行為地均在我國，
    原告2人亦在我國依法取得商標專用權並使用其商標，我國
    法院受理本件涉外民事事件，殊無礙於當事人間之公平使用
    審判制度機會及裁判之適正、妥適、正當，程序之迅速、經
    濟等民事訴訟法理之特別情事存在，自得類推適用民事訴訟
    法第1條第1項前段、第15條第1項內國土地管轄之規定，應
    認我國法院對此涉外案件有國際裁判管轄權。
三、按審理第23條案件之附帶民事訴訟，除第三審法院依刑事訴
    訟法第508條至第511條規定裁判者外，應自為裁判，不適用
    刑事訴訟法第504條第1項、第511條第1項前段之規定，智慧
    財產案件審理法第27條第2項前段定有明文。原告2人對被告
    提起附帶民事訴訟，應由本院自為裁判。
四、本件準據法之選擇：關於由侵權行為而生之債，依侵權行為
    地法，涉外民事法律適用法第25條前段定有明文。本案原告
    2人係起訴主張其等依我國法取得且仍在專用期間內之商標
    權在我國受侵害，自應定性為關於侵權行為而生之債，而適
    用我國法。
貳、實體方面：
一、原告主張：被告明知附表所示之商標圖樣業經原告2人向經
    濟部智慧財產局申請註冊登記，取得商標專用權，在商標權
    期間內非經商標權人同意或授權不得使用，竟基於意圖販賣
    而陳列仿冒商標商品之故意，自民國108年12月某日起，陸
    續自不詳管道購入附表所示扣案仿冒商標商品後，放置在其
    所經營址設高雄市○鎮區○○路000○0號之選物販賣機內，
    供不特定消費者以每次新臺幣（下同）10元價格投幣夾取或
    以100元至250元不等之保證取物價格提供選購，公開陳列各
    該仿冒商標商品，侵害原告2人之商標權。經檢察官以110年
    度偵字第6939號聲請簡易判決處刑在案。以被告於刑事審判
    程序中自認之附表商品零售單價，均為150元，以此作為計
    算損害賠償額之標準，並綜合考量被告侵犯原告2人商標權
    之犯罪情節、查獲商品件數、被告犯後態度等項，認就侵害
    阿迪達斯商標部分以上述商品零售單價之1450倍、就侵害克
    麗絲汀迪奧商標部分以上述商品零售單價之1000倍分別計算
    損害賠償額。爰依商標法第69條第3項、第71條第1項第3款
    及民法第195條第1項後段規定提起本件刑事附帶民事訴訟。
    並聲明：㈠被告應給付原告德商阿迪達斯公司253,750元，
    及自起訴狀繕本送達翌日起至清償日止，按週年利率5%計算
    之利息。㈡被告應給付原告法商克麗絲汀迪奧高巧股份有限
    公司175,000元，及自起訴狀繕本送達翌日起至清償日止，
    按週年利率5%計算之利息。㈢前2項聲明，原告均願供擔保
    ，請准宣告假執行。㈣被告應將刑事附帶民事訴訟判決主文
    內容，以長25公分、寬19公分之篇幅、10號細明體字體，分
    別登載於含自由時報、聯合報、中國時報及蘋果日報等4報
    全國版面之首頁下半頁各1日。
二、被告則以：對原告主張之侵權事實無意見，但金額太高我無
    力賠償，登報的請求也不合理，我已經賠償了等語，資為抗
    辯。並聲明：請求駁回原告之訴。
三、得心證之理由：
㈠、按附帶民事訴訟之判決，應以刑事訴訟判決所認定之事實為
    據，刑事訴訟法第500條前段定有明文。查被告所為上述故
    意侵害原告2人商標權之事實，業經本院刑事庭以110年度智
    簡字第37號刑事判決認定被告明知附表所列之物均為仿冒商
    標商品，仍意圖販賣而陳列各該商品，係犯商標法第97條前
    段之非法陳列侵害商標權之商品罪，並判處被告有期徒刑3
    月，得易科罰金之罪刑在案（刑事判決尚有認定其餘被害人
    ），此有刑事判決1份在卷足憑。本件應以上開刑事判決認
    定之事實為據，是原告2人依侵權行為訴請被告賠償，自屬
    有據。
㈡、損害賠償金額之認定
 1、商標權人對於因故意或過失侵害其商標權者，得請求損害賠
    償；商標權人請求損害賠償時，就查獲侵害商標權商品之零
    售單價1500倍以下之金額計算其損害，但所查獲商品超過15
    00件時，以其總價定賠償金額；前項賠償金額顯不相當者，
    法院得予酌減之，商標法第69條第3項、第71條第1項第3款
    、第2項分別定有明文。所稱「零售單價」固指侵害他人商
    標權之商品實際出售之單價，並非指商標權人自己商品之零
    售價或批發價，且在同時查獲多種侵權商品之情形，法律並
    未規定究應區分不同商品分別以倍數計算損害額後再行加總
    ，抑或以平均法作為零售單價之計算基礎，再乘以倍數計算
    損害額。採分別計算法固可避免侵權商品間存在極端之零售
    單價時，以平均單價計算恐無法真實反應商標權人所受實際
    損害，亦可避免商標權人就不同侵權商品分別起訴請求與合
    併起訴請求時何以有不同計算方式之質疑，但亦無法免於此
    種計算方式可能得出極高之賠償金額，逾越商標權人實際所
    受損害，逸脫損害填補之核心概念而形成對加害人懲罰的疑
    慮；平均計算法之優劣則正好相反，足徵無論採取何種方式
    計算零售單價，均有難以完全合致於損害填補原則之缺陷。
    然商標法第71條第1項第3款之規定，既係一種法定計算損害
    賠償額之方式，當應容許與實際損害間有一定之歧異空間，
    更可認係立法者授權予法院視個案情形決定適當賠償金額之
    形成空間，故法院如已審酌一切情事，據以酌定適當倍數或
    於數額過高時予以酌減，使計算之數額並未逾越合理範圍而
    致商標權人更有利益或不足以填補其所受損害，無論採平均
    法或分別計算法，均應認為可採。
 2、查原告2人並未提供可供判斷附表所示侵權物零售單價之事
    證，本院僅能依被告於刑事程序自承之零售單價各為150元
    見刑事本院卷第97頁），考量附表各編號之商標，雖同時使
    用在鑰匙圈及紙盒上，但該紙盒既作為商品之包裝容器使用
    ，且係搭配販售，已據被告於刑事程序供承明確，並有現場
    陳列照片在卷可按，是各該鑰匙圈及紙盒，僅能分別作為單
    一商品計算，本件之商品種類即僅有2種，以各該商品售價
    之平均數150元計算零售單價，輔以適當之倍數，應已足以
    填補原告2人所受損害，亦不至使被告承擔逾越實際損害金
    額之賠償責任（計算數額詳後述），自應以此計算零售單價
    。另審酌：⑴附表各編號之侵權商品數量；⑵被告之銷售模
    式、時間與經營規模；⑶被告陳列侵權商品之目的與可能獲
    得之利益；⑷仿冒商標之相同或近似程度及被告使用仿冒商
    標之方式等項，認被告係使用相同之商標於同一或類似商品
    ，且所使用之商標均係廣為國內消費者所熟知之商標，陳列
    時間約半年，數量分別為85件（鑰匙圈及紙盒合計為1件）
    及1件。惟被告僅以將商品放置在選物販賣機內供人現場夾
    取之方式陳列，未經由網路或傳播媒體行銷，亦無平面廣告
    或傳單等行銷方式，無論在銷售管道與消費客群之重疊性，
    抑或經營之規模上，均與商標權人或其授權之人有所差距，
    卷內亦無證據可證明除員警出於蒐證目的所夾取者外，尚有
    其他仿冒商標商品已實際遭人夾取。又陳列之價格亦非極高
    ，可認並無獲取鉅額利益之意，侵害商標權之動機與手段尚
    非惡劣（以上各審酌事項均已詳論於刑事判決，並有刑案卷
    附證據可參），並參酌商標權人所提出之真品銷售價格（見
    刑事警卷第26、36、40、47、56、108、115、120、125、13
    1、137頁）等綜合判斷，認侵害阿迪達斯商標部分，應以零
    售單價之100倍計算；侵害克麗絲汀迪奧商標部分，應以零
    售單價之20倍計算損害賠償為適當。原告2人分別主張應以1
    450倍及1000倍計算損害賠償額，均非有理。
 3、綜上，原告德商阿迪達斯公司得請求之損害賠償金額應為
    15,000元【計算式：150×100=15,000】；原告法商克麗絲
    汀迪奧高巧股份有限公司得請求之損害賠償金額，應為3,00
    0元【計算式：150×20=3,000】，原告2人逾上開數額部分
    之請求，為無理由，均應予駁回。
㈢、按給付有確定期限者，債務人自期限屆滿時起，負遲延責任
    ；給付無確定期限者，債務人於債權人得請求給付時，經其
    催告而未為給付，自受催告時起，負遲延責任，經債權人起
    訴而送達訴狀，或依督促程序送達支付命令，或為其他相類
    之行為者，與催告有同一之效力，民法第229條第1、2項定
    有明文。又遲延之債務，以支付金錢為標的者，債權人得請
    求依法定利率計算之遲延利息；應付利息之債務，其利率未
    經約定，亦無法律可據者，週年利率為5%，民法第233條第1
    項前段及第203條亦有明文。本件原告2人對被告之損害賠償
    債權，核屬無確定期限之給付，既經原告2人提起刑事附帶
    民事訴訟，對被告於110年7月28日送達訴狀，由被告之同居
    人收受（見本院卷第13頁），被告迄未給付，當應負遲延責
    任，從而，原告2人依侵權行為之法律關係請求被告應給付
    自起訴狀繕本送達翌日即自110年7月29日起至清償日止，按
    週年利率5%計算之法定遲延利息，應予准許。
㈣、名譽被侵害者，得請求為回復名譽之適當處分，民法第195
    條第1項後段固定有明文，然如何之處分方為適當，法院仍
    應參酌被害人之請求及其身分、地位、被害程度等各種情事
    而為裁量，並應審酌具體個案情節，判斷是否有為特定回復
    名譽處分之必要。查被告侵害原告2人之商標權，且使用相
    同於註冊商標之標識於同一或類似之商品上，可能造成消費
    者因此誤認為真品，而損及原告2人之商譽，固非可取。然
    被告銷售模式與經營規模均與商標權人有異，侵害商標權之
    動機與手段尚非惡劣，所獲利益非鉅，均已如前述，且並無
    證據可證明被告已實際銷售出侵權商品，甚或因此造成消費
    糾紛，影響消費者對於原告2人商標商品品質之信心，堪認
    被告之行為並未對原告2人之商譽造成重大損害，經由刑事
    判決與附帶民事訴訟判決之上網週知，應已足回復原告2人
    之名譽，難認有藉由刊登4大報全國版面以回復名譽之必要
    。況本院前已審酌被告之侵權情節據以決定損害賠償之倍數
    ，以該損害賠償即足使原告2人之商譽損害獲得適當填補，
    如再命被告負擔鉅額之刊登費用，顯然已逾回復名譽之必要
    範圍，是原告2人此部分請求，尚無理由，應予駁回。
四、綜上所述，原告德商阿迪達斯公司依商標法第69條第3項、
    第71條第1項第3款前段規定，請求被告給付15,000元，及自
    110年7月29日起至清償日止，按週年利率5%計算之法定遲延
    利息；原告法商克麗絲汀迪奧高巧股份有限公司依商標法第
    69條第3項、第71條第1項第3款前段規定，請求被告給付3,0
    00元，及自110年7月29日起至清償日止，按週年利率5%計算
    之法定遲延利息，為有理由，均應予准許。逾上開範圍之請
    求，為無理由，均應予駁回。
五、本判決第1、2項所為金錢給付部分，原告2人雖均陳明願供
    擔保請准宣告假執行，然本院判命被告給付之金額均未逾50
    0,000元，原告2人所請僅係促請法院注意而已，爰依刑事訴
    訟法第491條第10款規定準用民事訴訟法第389條第1項第5款
    、第392條第2項之規定職權宣告假執行，及被告預供擔保得
    免為假執行之宣告。至原告2人敗訴部分，其假執行之聲請
    已失所附麗，應併予駁回。
六、本件係刑事附帶民事訴訟事件，依刑事訴訟法第505條第2項
    之規定，免納裁判費用，而兩造復無其他訴訟費用之支出，
    爰不另為訴訟費用負擔之諭知。
七、本件事證已臻明確，兩造其餘攻擊防禦方法與所提證據，經
    審酌後與本件判決結果不生影響，爰不再逐一論述，併此敘
    明。
八、據上論結，本件原告2人之訴均一部有理由、一部無理由，
    依智慧財產案件審理法第27條，依刑事訴訟法第502條、第4
    91條第10款，民事訴訟法第389條第1項第5款、第392條第2
    項，判決如主文。
中    華    民    國   110    年    10    月    29    日
                  刑事第三庭    法  官  王聖源
以上正本證明與原本無異。
如不服本判決，應於判決送達之日起20日內向本院提出上訴書狀
。
倘因疫情而遲誤不變期間，得向法院聲請回復原狀。
中    華    民    國   110    年    10    月    29    日
                                書記官  陳瓊芳